【裁判字號】    99,司財管,13
【裁判日期】    990223
【裁判案由】    選任遺產管理人
【裁判全文】
臺灣高雄地方法院民事裁定            99年度司財管字第5 號
聲  請  人  聯邦商業銀行股份有限公司
法定代理人  李憲章
非訟代理人  黃靜茹
聲  請  人  兆豐國際商業銀行股份有限公司
法定代理人  甲○○
上聲請人對被繼承人乙○○聲請選任遺產管理人事件，本院裁定
如下：
    主  文
選任孫志鴻律師為被繼承人乙○○（女，民國○○年○月○日生
，身分證統一編號：Ｚ000000000號，民國九十六年十
月二十六日死亡）之遺產管理人。
程序費用新臺幣壹仟元由被繼承人乙○○之遺產負擔。
    理  由
一、本件聲請意旨略以：(一)聲請人聯邦商業銀行股份有限公司（
    下稱聯邦銀行）業經行政院金融監督管理委員會以94年2 月
    5 日金管銀二字第0948010181號函核准由聲請人聯邦銀行（
    即債權受讓人）自民國94年3 月19日零時起概括承受中興商
    業銀行股份有限公司（即債權讓與人）不含金融同業存款及
    拆款之資產、負債暨營業，並經聲請人聯邦銀行於民國94年
    3 月19日依法刊登於自由時報第14版公告後，依據金融機構
    合併法之規定，本案繫屬之本金暨利息、違約金（含已發生
    者）、墊付費用等債權、擔保物權及其他從屬權利均已合法
    移轉予債權受讓人，合先敘明。查被繼承人蔡茂藏於82 年1
    月6 日向第三人中興商業銀行股份有限公司借款新臺幣（下
    同）3,200,000 元，以年息百分之10 .5 計息，嗣債務人即
    被繼承人乙○○（女，30年6 月1 日生，身分證統一編號：
    Ｚ000000000號）已於96年10月26日死亡，被繼承人自94年1
    月6 日起即未依約繳付本息，尚積欠本金共計2,289,433 元
    ，及自94年1 月6 日起至清償日止按年息百分之10.5計算之
    利息，並自94年2 月6 日起至清償日止，其逾期在六個月以
    內者，按上開利率百分之10，超過六個月者，按上開利率百
    分之20計付之違約金。次查，被繼承人於96年10月26日死亡
    ，其繼承人均已向法院聲明拋棄繼承權，為確保聲請人聯邦
    銀行債權之行使，狀請本院依法選任執業律師為本件遺產管
    理人等語。(二)被繼承人乙○○（女，30年6 月1日 生，身分
    證統一編號：Ｚ000000000號）於96年10月26日死亡，其繼承
    人均已向法院聲明拋棄繼承權，並經鈞院96年度繼字第3554
    號、97年度繼字第252 號、97年度繼字第4107號准予備查在
    案，又被繼承人之遺產經鈞院94年度執字第58950 號拍賣抵
    押物事件強制執行中，為確保聲請人兆豐商業銀行股份有限
    公司（下稱兆豐銀行）債權之行使，狀請本院依法選任本件
    遺產管理人等語。
二、按「繼承開始時，繼承人之有無不明者，由親屬會議於1 個
    月內選定遺產管理人，並將繼承開始及選定遺產管理人之事
    由，向法院報明。」、「無親屬會議或親屬會議未於前條所
    定期限內選定遺產管理人者，利害關係人或檢察官，得聲請
    法院選任遺產管理人，並由法院依前項規定為公示催告。」
    、又「先順序繼承人均拋棄其繼承權時，由次順序之繼承人
    繼承，其次順序之繼承人有無不明或第四順序之繼承人均拋
    棄其繼承權者，準用關於無人承認繼承之規定。」，民法第
    1177條、第1178條第2 項、第1176條第6項 分別定有明文。
三、經查：
  (一)聲請人聯邦銀行主張之首揭事實，業據其提出被繼承人乙○
    ○之繼承系統表、行政院金融監督管理委員會94年2 月5 日
    金管銀二字第0948010181號函、借據、授信明細查詢單、本
    院家事庭97年4 月10日雄院高96繼優字第3554號函、本院家
    事庭98年7 月16日雄院高97繼司優字第4107號函等件各1 份
    及土地急件物登記謄本5 紙、戶籍資料3 紙為證。聲請人兆
    豐銀行主張之首揭事實，業據其提出蔡茂藏之繼承系統表，
    本院92年度繼字第608 號、本院92年度繼字第613 號、本院
    93年度繼字第253 號、本院93年度繼字第765 號、本院93年
    度繼字第772 號、本院93年度繼字第776 號等拋棄蔡茂藏遺
    產繼承權准予備查通知，本院家事庭97年10月23日雄院高96
    繼優字第3554號函及雄院高97繼優字第252 號、98 年3月3
    日雄院高97繼司優字第4107號等拋棄乙○○遺產繼承權之准
    予備查函，本院民事執行處98年12月10日雄院高94 執 春字
    第58950 號函、98年2 月10日拋棄被繼承人乙○○遺產繼承
    權之准予備查函等件各1 份及戶籍資料23紙為證，並經本院
    依職權調取本院97年度繼字第4107號、本院97年度繼字第38
    63號、本院96年度繼字第3554號、本院98年度司繼字第3318
    號、本院97年度繼字第252 號等拋棄繼承權卷宗核閱屬實，
    堪信為真實。
  (二)次查，被繼承人乙○○之配偶蔡茂藏於92年3 月4 日死亡，
    被繼承人乙○○於93年2 月6 日始對蔡茂藏之聲明拋棄繼承
    ，因逾法定期間而經本院以93年度繼字第191 號駁回其聲明
    並確定在案，是蔡茂藏之遺產依法於其死亡時即當然、立即
    、概括由其配偶即被繼承人乙○○繼承，且被繼承人乙○○
    嗣於96年10月26日亡故並不影響先前已發生繼承蔡茂藏遺產
    繼承權之效力，故聲請人聯邦銀行、兆豐銀行對蔡茂藏之債
    權債務關係即應由被繼承人乙○○承受，即聲請人聯邦銀行
    、兆豐銀行對被繼承人乙○○有債權存在，為其債權人，自
    應屬利害關係人無訛。又被繼承人乙○○之繼承人均已依法
    拋棄繼承，復查無其他合法繼承人存在，揆諸前揭規定，自
    應準用關於無人承認繼承之規定，參以其親屬會議並未於死
    亡發生之日起1 個月內為其選定遺產管理人並呈報本院，是
    聲請人以利害關係人之地位，向本院聲請選任遺產管理人，
    自屬有據。
  (三)本院審酌：被繼承人乙○○前揭現存繼承人既均已依法拋棄
    繼承，可知顯已不願再與被繼承人之遺產有何糾葛，本無義
    務就其遺產再為管理；況擔任遺產管理人，主要係彙整被繼
    承人之財產，踐行被繼承人債權、債務之確認，並作適法合
    理之分配，且於有繼承人承認繼承時或遺產分配後，尚有剩
    餘時，將遺產移交繼承人或國庫，此須熟悉相關法律程序進
    行遺產處分，經本院自高雄律師公會願意擔任法院遺產管理
    人名單中徵詢後，孫志鴻律師願意以其專業知識管理及處理
    被繼承人後續之遺產問題，有電話紀錄1 紙附卷可稽，爰選
    任孫志鴻律師為本件遺產管理人。另因本件被繼承人之全部
    繼承人均拋棄繼承，而「準用」無人承認繼承之規定，與繼
    承人有無不明之情形尚屬有間，是民法第1178條第2 項關於
    承認繼承之公示催告，即無準用之餘，附此敘明。
四、依非訟事件法第157 條、第24條第1 項，裁定如主文。
五、如對本裁定抗告，須於裁定送達後10日之不變期間內，向本
    院提出抗告狀，並繳納抗告費新臺幣1,000 元。
中    華    民    國    99    年     2    月    23    日
                  家事法庭  司法事務官

司法院資訊處製作；財團法人民間司法改革基金會備份。
